【裁判字號】    95,訴,88
【裁判日期】    950718
【裁判案由】    毒品危害防制條例
【裁判全文】
臺灣苗栗地方法院刑事判決                95年度訴字第88號
公  訴  人  臺灣苗栗地方法院檢察署檢察官
被      告  乙○○
上列被告因違反毒品危害防制條例案件，經檢察官提起公訴（95
年度毒偵字第66號）及移送併案審理（95年度毒偵字第247 號）
，本院判決如下：
    主    文
乙○○施用第一級毒品，累犯，處有期徒刑捌月。又連續施用第
二級毒品，累犯，處有期徒刑拾月。應執行有期徒刑壹年肆月。
    犯罪事實
一、乙○○前因違反麻醉藥品管理條例案件，經臺灣高等法院判
    處有期徒刑5 年3 月，最高法院駁回上訴而確定，另因肅清
    煙毒條例等案件，經臺灣臺北地方法院判處應執行有期徒刑
    3 年6 月確定，入監執行後，於民國88年7 月14日縮短刑期
    假釋出監，至93年4 月13假釋期滿，未經撤銷假釋而執行完
    畢。又因施用毒品案件，經本院裁定送觀察、勒戒後，認無
    繼續施用毒品傾向，於94年3 月28日執行完畢釋放，並經臺
    灣苗栗地方法院檢察署檢察官以93年度毒偵字第1146號為不
    起訴處分確定。詎乙○○猶不知悔改，於前開觀察、勒戒執
    行完畢釋放後5 年內，基於施用第一級毒品海洛因（下稱海
    洛因）之犯意，於94年11月8 日採尿時起往前回溯26小時內
    之某時，在其苗栗縣後龍鎮南龍里145 號居所，以不詳方法
    施用海洛因1 次；復基於施用第二級毒品安非他命（下稱安
    非他命）之概括犯意，自94年9 月間某日起至94年12月6 日
    上午某時止，在其上址居所及苗栗縣苗栗市○○○路213 號
    租屋處等地，以將安非他命置於玻璃頭吸食器內，下以火燒
    烤後，再以口、鼻吸取煙霧之方式，連續施用安非他命多次
    （施用頻率不定）。嗣分別於94年11月8 日、同年12月10日
    經警採尿送驗後，始查悉上情。
二、案經苗栗縣警察局移送臺灣苗栗地方法院檢察署檢察官偵查
    起訴及苗栗縣警察局竹南分局報告該署檢察官移請本院併案
    審理。
    理    由
一、認定犯罪事實所憑之證據及理由：
    (一)施用海洛因部分：
      1.被告乙○○於94年11月8 日經苗栗縣警察局刑警大隊採
        取其尿液，送中山醫學大學附設醫院藥物濫用檢測中心
        檢驗，確認檢驗結果呈嗎啡陽性反應，濃度為444ng/mL
        之事實，有苗栗縣警察局刑警隊偵辦違反毒品危害防制
        條例案件尿液鑑驗代碼對照表、中山醫學大學附設醫院
        藥物濫用檢測中心94年11月17日出具之尿液檢驗結果報
        告（原始編號：94F171，流水號：0000000） 各1 紙在
        卷可稽。
      2.按尿液中可檢出藥物成分之時效，與其施用劑量、施用
        方式、施用頻率、被採樣者飲用水量之多寡、個人體內
        代謝情況、檢體收集時間點及所用檢測方法之靈敏度等
        因素有關，因個案而異，惟依相關文獻記載及實驗結果
        顯示，施用海洛因後，24小時內經由尿液排出之量可達
        使用劑量之80% ；海洛因於人體內可迅速代謝成6-乙醯
        嗎啡，然後轉變成嗎啡，分別施用單一劑量3mg 及6mg
        之海洛因，可檢測到6-乙醯嗎啡（濃度高於或等於10ng
        /mL） 之期間平均約2.4 及4.2 小時，最久者不超過8
        小時，即使施用更高劑量，在24小時或更短期間內，即
        無法檢出該成分，而可檢測到總嗎啡（濃度高於或等於
        300ng/mL）之期間則平均約可達17及26小時。此乃現今
        藥物檢驗科學上公認之事實，並屢經行政院衛生署管制
        藥品管理局釋示明確。
      3.被告於前述時間經警採取之尿液，送驗結果既呈嗎啡陽
        性反應，被告復自承其於採尿前26小時內均在其中山北
        路租屋處（本院卷第69頁），則依前開說明，被告於採
        尿時往前回溯最長檢驗效期即26小時內之某時，至少有
        在該址施用海洛因1 次之事實，已堪認定。
    (二)施用安非他命部分：
      1.被告對其自94年9 月間某日起至94年12月6 日上午某時
        止，在其苗栗縣後龍鎮○○里○ 鄰○○街145 號居所及
        苗栗市○○○路213 號租屋處等地，以犯罪事實欄所載
        之頻率及方式，多次施用安非他命等情，均坦白承認。
      2.按安非他命施用後於尿液中可檢出之時間一般為1 至4
        天，而被告於94年11月8 日、12月10日分別經警採尿送
        驗，結果均呈安非他命及甲基安非他命陽性反應之事實
        ，有苗栗縣警察局刑警隊偵辦違反毒品危害防制條例案
        件尿液鑑驗代碼對照表、苗栗縣警察局竹南分局後龍分
        駐所偵辦煙毒麻藥案件尿液鑑驗代碼表各1 紙及中山醫
        學大學附設醫院藥物濫用檢測中心出具之尿液檢驗結果
        報告2 紙附卷可憑，足認被告前開自白確與事實相符。
      3.基上所述，被告施用安非他命之事證明確，犯行亦堪認
        定。
二、對於被告辯解之判斷：
    (一)被告矢口否認施用海洛因犯行，辯稱：94年11月8 日為警
      查獲前，甲○○曾在伊中山北路租屋處房間內施用海洛因
      ，伊不小心吸到二手煙，因而尿液呈嗎啡陽性反應云云。
    (二)經查：甲○○固曾施用海洛因，並與被告一同於94年11月
      8 日在被告中山北路租屋處為警查獲，惟甲○○於本院95
      年度訴字第87號毒品危害防制條例案件95年3 月21日審理
      時，已明確向該案承審法官陳述：「（問：用何方式施用
      海洛因？）都是用注射的，用針筒注射方式，沒有用摻在
      香煙或其他方式吸用。」、「（問：（施用地點都是在苗
      栗市○○○路213 號？）在公館鄉鶴岡村10鄰228 號家裡
      。」、「（問：有無在苗栗市○○○路施用過？）沒有。
      」等語，其尿液檢驗結果亦呈現極高濃度之可待因與嗎啡
      陽性反應，此經本院調閱95年度訴字第87號全案卷宗審閱
      無誤，並有該案判決（本院卷第31頁）、審判筆錄（本院
      卷第50頁）及中山醫學大學附設醫院尿液檢驗結果報告1
      紙（本院卷第58頁）在卷可查，足認甲○○確係以注射方
      式施用海洛因，則被告所辯顯與客觀事證不符，自不足採
      信。
三、論罪科刑之理由：
    (一)被告行為後，刑法及刑法施行法業於94年2 月2 日修正公
      布，並於95年7 月1 日施行（下稱新刑法，修正前刑法下
      稱舊刑法），參酌最高法院95年5 月23日刑事庭第8 次會
      議決議，新刑法第2 條第1 項之規定，係規範行為後法律
      變更所生新舊法律比較適用之準據法，於新刑法施行後，
      應適用新刑法第2 條第1 項之規定，為「從舊從輕」之比
      較，比較時應就罪刑有關之共犯、未遂犯、想像競合犯、
      牽連犯、連續犯、結合犯，以及累犯加重、自首減輕暨其
      他法定加減原因（如身分加減）與加減比例等一切情形，
      綜其全部罪刑之結果而為比較。本案與被告罪刑有關之法
      律變更部分，經比較新、舊刑法之規定，以舊刑法有利於
      被告（詳見附表），依新刑法第2 條第1 項前段規定，自
      應一體適用被告行為時之舊刑法，合先敘明。
    (二)被告所為，係犯毒品危害防制條例第10條第1 項之施用第
      一級毒品罪及同條例第10條第2 項之施用第二級毒品罪。
    (三)被告先後多次施用第二級毒品之行為，時間緊接，方法相
      同，觸犯構成要件相同之罪名，顯係基於概括犯意反覆為
      之，應依舊刑法第56條規定論以一罪，並加重其刑。其中
      被告於94年11月8 日後至同年12月6 日間多次施用第二級
      毒品犯行（即移送併案審理部分）未據起訴，然既與已起
      訴部分具有連續犯之裁判上一罪關係，自為起訴效力所及
      ，本院得併予審判，附此敘明。
    (四)被告有犯罪事實欄所載之罪刑執行情形，有臺灣高等法院
      被告前案紀錄表在卷可查，其受有期徒刑之執行完畢後，
      5 年以內再犯有期徒刑以上之施用第一級毒品、施用第二
      級毒品罪，均應依舊刑法第47條規定論以累犯，並就施用
      第一級毒品部分加重其刑、施用第二級毒品部分遞加重其
      刑。
    (五)被告所犯上開2 罪間，犯意有別，行為互殊，應依舊刑法
      第51條第5 款分論併罰之。
    (六)審酌被告施用毒品之犯行雖屬自戕行為，未對他人法益造
      成明顯而立即之危害，此次施用第一、二級毒品之情節均
      尚稱輕微，且已坦認施用安非他命犯行，惟其已有多次施
      用毒品紀錄，曾經法院裁定執行觀察勒戒，亦曾屢次入監
      服刑，猶不能悔改戒除，再度施用，顯見其決心與意志力
      不堅，而犯後又否認施用海洛因，悔意亦顯不足，再參酌
      被告之素行、智識程度、生活狀況及公訴人求刑等一切情
      狀，分別量處如主文所示之刑，並定其應執行之刑。
四、適用之法律：
    (一)刑事訴訟法第299 條第1 項前段。
    (二)毒品危害防制條例第10條第1 項、第2 項。
    (三)刑法第2 條第1 項前段、第11條。
    (四)舊刑法第56條、第47條、第51條第5 款。
本案經檢察官石東超到庭執行職務。
中    華    民    國    95    年    7     月    18    日
              刑事第一庭    審判長法  官  劉興浪
                                  法  官  蔡志宏
                                  法  官  羅貞元
以上正本證明與原本無異。
如不服本判決，應於判決送達後10日內向本院提出上訴狀（應抄
附繕本）。告訴人或被害人如對於本判決不服者，應具備理由請
求檢察官上訴，其上訴期間之計算係以檢察官收受判決正本之日
期為準。
                                  書記官  劉秋雯
中    華    民    國    95    年    7     月    18    日
附錄本判決論罪科刑法條：
毒品危害防制條例第10條
施用第一級毒品者，處 6 月以上 5 年以下有期徒刑。
施用第二級毒品者，處 3 年以下有期徒刑。
附表：
┌─────┬─────────┬─────────┬─────┐
│比較法條  │舊刑法於本案適用之│新刑法於本案適用之│比較結果  │
│          │法律效果          │法律效果          │          │
├─────┼─────────┼─────────┼─────┤
│刑法第56條│多次施用第二級毒品│多次施用第二級毒品│從舊刑法較│
│（新刑法已│之行為以1 罪論，得│之行為，依刑法第50│有利於被告│
│刪除）    │加重其刑至2 分之1 │條規定併合處罰之  │          │
├─────┼─────────┼─────────┼─────┤
│刑法第47條│施用第一、二級毒品│同左              │不生有利或│
│          │行為均構成累犯，各│                  │不利於被告│
│          │加重本刑至2 分之1 │                  │之情形    │
├─────┼─────────┼─────────┼─────┤
│刑法第51條│於有期徒刑10月以上│同左（但不得逾30年│從舊刑法較│
│第5 款    │，1 年6 月以下，定│）                │有利於被告│
│          │其應執行之刑（但不│                  │          │
│          │得逾20年）        │                  │          │
├─────┴─────────┴─────────┴─────┤
│綜合比較結果：                                                │
│從舊刑法較有利於被告，本案應一體適用舊刑法。                  │
└───────────────────────────────┘


司法院資訊處製作；財團法人民間司法改革基金會備份。
